【裁判字號】    90,自緝,125
【裁判日期】    900427
【裁判案由】    詐欺
【裁判全文】
臺灣臺中地方法院刑事判決                          九十年度自緝字第一二五號
    自  訴  人  乙○○
    代  理  人  甲○○
    被      告  丙○○
右列被告因詐欺案件，經自訴人提起自訴，本院判決如左：
    主  文
丙○○無罪。
    理  由
一、自訴意旨略以：被告丙○○明知無經濟能力支付款項，竟與同案被告陳寵文（業
    經本院於民國九十年二月二十三日以八十九年度自緝字第五四○號判決無罪在案
    ）共同基於意圖為自己不法所有之概括犯意聯絡，由同案被告陳寵文出面，自八
    十七年底起至八十八年初止，連續多次向自訴人所獨資經營之「信富輪胎行」購
    買及修補大貨車之輪胎，合計積欠自訴人新臺幣 (下同）七萬九千一百元，同案
    被告陳寵文並交付被告丙○○名義所簽發之支票一紙（付款人聯邦商業銀行迴龍
    分行、票號ＵＣ0000000號、發票人丙○○、發票日八十八年一月三十日
    、面額四萬九千一百元）供為部分付款，惟屆期竟遭退票，經自訴人履次催討，
    均置之不理，甚至避不見面，因認被告丙○○涉有與同案被告陳寵文共犯刑法第
    三百三十九條第一項詐欺取財罪嫌等語。
二、按犯罪事實應依證據認定之，無證據不得推定其犯罪事實，刑事訴訟法第一百五
    十四條定有明文。又認定不利於被告之事實須依積極證據，苟積極證據不足為不
    利於被告事實之認定時，即應為有利於被告之認定，更不必有何有利之證據。且
    告訴人之指訴係以使被告受刑事訴追為目的，是其陳述是否與事實相符，仍應調
    查其他證據以資審認（最高法院三十年上字第八一六號、五十二年台上字第一三
    ○○號判例參照）。又按刑法第三百三十九條第一項詐欺罪之成立，須行為人於
    行為之初即有不法所有之意圖，方始成立，若行為之初未能認定確有不法所有之
    意圖，僅事後遲未依約履行，則行為之初既乏不法所有意圖，自難以詐欺罪相繩
    。本件自訴人所認被告丙○○涉犯詐欺罪嫌，無非以同案被告陳寵文向自訴人購
    買及修補輪胎時，以被告丙○○名義之支票供為部分付款，惟屆期經予提示卻不
    獲兌現為其主要論據。
三、訊之被告丙○○固坦承確有向聯邦商業銀行迴龍分行申請開立第0000000
    00號支票存款帳戶之事實，惟否認有向自訴人購買及修補貨車輪胎之情事，並
    辯稱：上開支票帳戶之支票，伊於申請後，即交由伊父及伊兄陳寵文使用，伊不
    知渠等之使用情形等語。經查：自訴人自承並非被告丙○○本人向其所經營之「
    信富輪胎行」購買及修補輪胎，而係同案被告陳寵文通知自訴人前去換修輪胎，
    上開支票，亦係同案被告陳寵文所交付等語。核與同案被告陳寵文於本院另案
    （八十九年度自緝字第五四○號）審理中到庭所供述支票使用情形相符，足證向
    自訴人為輪胎買賣及修補事宜之人，乃係同案被告陳寵文而非被告丙○○。參以
    父子兄弟之間，申請支票而供父兄經營事業使用，對父兄所營事業營運情形未予
    參與者，在所多有；再參酌同案被告陳寵文向自訴人所經營之「信富輪胎行」叫
    修輪胎時，均以真實姓名及車號為交易行為，且交付予自訴人供為部分付款之上
    開支票，復為被告丙○○所申請而供渠從事商業交易行為使用之票據，復無證據
    可資認定同案被告陳寵文自始向自訴人所營之「信富輪胎行」叫修輪胎時，即已
    陷於無資力之狀態，或有與被告丙○○共同施用何項詐術之情事，且同案被告陳
    寵文亦與自訴人達成民事和解，有和解筆錄可參（八十九年度附民字第五三七號
    ），同案被告陳寵文復經本院判決無罪在案（八十九年度自緝字第五四○號），
    本件應係民事糾葛，自難對被告丙○○遽以詐欺罪責相繩。此外，復查無其他積
    極證據足以證明被告丙○○有何詐欺犯行。揆諸首揭說明，不能證明被告犯罪，
    依法應為被告丙○○無罪之判決。
據上論斷，應依刑事訴訟法第三百四十三條、第三百零一條第一項，判決如主文。
中      華      民      國    九十      年      四      月    二十七    日
                                   臺灣臺中地方法院刑事第七庭
                                       法  官  林  宗  成
右正本證明與原本無異。
如不服本判決，應於判決送達後十日內向本院提出上訴狀（應附繕本），上訴於臺灣
高等法院臺中分院。
                                       書記官
中      華      民      國    九十      年      四      月    二十七    日


司法院資訊處製作；財團法人民間司法改革基金會備份。
